【裁判字號】    90,判,1087
【裁判日期】    900614
【裁判案由】    服務標章
【裁判全文】
最  高  行  政  法  院  判  決                    九十年度判字第一○八七號
    原      告  大眾電腦股份有限公司
    代  表  人  丙○○
    訴訟代理人  甲○○
    被      告  經濟部智慧財產局
    代  表  人  陳明邦
    參  加  人  大眾國際租賃股份有限公司
    代  表  人  乙○○
右當事人間因服務標章事件，原告不服行政院中華民國八十八年五月十八日台八八訴
字第一九四六三號再訴願決定，提起行政訴訟。本院判決如左：
    主  文
原告之訴駁回。
訴訟費用由原告負擔。
    事  實
本件參加人大眾國際租賃股份有限公司於民國八十五年十二月二十日以「大眾」服務
標章，指定使用於商品及服務分類表第四十二類之醫療儀器之租賃、廚房用品之租賃
、家電產品之租賃服務申請註冊，經被告審查核准，列為審定第一○一二一二號服務
標章。嗣原告以該服務標章有違當時商標法第七十七條準用同法第三十七條第一項第
六款及第七款之規定，對之提出異議。案經被告為異議不成立之審定，發給中台異字
第八七○八六四號服務標章異議審定書。原告不服，依法提起訴願、再訴願，遞遭決
定駁回，遂循提起行政訴訟。茲摘兩造訴辯意旨如次：
原告起訴意旨略謂：一、按商標法第三十七條第一項第六款及第七款規定「商標圖樣
有使公眾誤認信其商品之性質、品質或產地之虞者；襲用他人著名之商標及標章，有
致公眾誤信之虞者，不得申請註冊」。且「本法第三十七條第一項第七款之適用，係
指以不公平競爭之目的，非出於自創而抄襲他人已使用之商標或標章申請註冊並有致
公眾誤信之虞；所襲用者不以著名商標或標章而使用於同一或類似商品為限」為商標
法施行細則第三十一條所明定，合先陳明。二、查原告之經濟部公司執照登記之事業
項目包含(一)、電腦系統、資料通信系統等之製造、經銷、出租；(二)、多媒體視訊電話
工作站等之生產、製造及銷售等業務；(三)、高密度電池之生產、製造等。由此可知，
原告之營業項目除租賃服務外，亦包括電話、電池等相關產品之生產或行銷，其與家
電產品之關係密不可分：如電視之組件中亦包括電源供應器等電子零件、電話同屬家
電產品與多媒體工具之範疇、不同種類之家電配備不同規格之電池等；在消費市場之
區隔界線已非如往昔之涇渭分明。就系爭標章所指定商品，與原告所申請註冊第九四
四六八號「大眾設計圖」指定於「電信加值傳輸（利用各種電腦設備為商業用及家庭
用藉電話、電視等結合而傳輸情報、消息）」，及第七八四七五九號「IST 設計圖」
商標指定使用於「按鍵式電話機」等可謂同屬「三Ｃ」，即「電腦產品、通訊產品、
消費性電子產品」。且按商標法施行細則第十五條第二項規定：類似商品，應依一般
社會通念，市場交易情形等各種相關因素判斷。而消費者及市場行銷早已將三Ｃ產品
列為同質性商品，是故，在客觀上已造成一般消費者對其表彰商品來源發生混同誤認
之實。三、查原告係臺灣一家以產銷合一「電腦、通訊等高科技產品」之國際化公司
，具有先進科技設備、健全的組織及人性化管理的經營環境，且已在全球專業領域裡
佔有重要的地位，而據以系爭商標、服務標章之商品不僅品質優良，並於多國註冊商
標，已然為「著名標章」。然查系爭審定商標第一○一二一二號「大眾」商標與原告
之「大眾」商標讀音、外觀、意匠及意義，異時異地隔離觀察及實際交易唱呼之間，
顯已使公眾產生混淆誤認，至為灼然，一旦關係人提供之服務或商品有瑕疵，將使相
關消費者及市場業者誤認其商品或服務之來源係來自原告之虞，此際勢必對原告苦心
建立「著名標章」之優良形象造成莫大傷害，再者，依商標法第三十七條第一項第七
款規定，相同或近似的結果必須有「致公眾誤信之虞」，但使用的商品並不以和相同
的商標使用的商品是同一商品或類似商品為限，關鍵應在於結果是否造成公眾誤信之
虞。依實務的作法，著名的公司名稱（屬於著名標章）可適用本款的情形時，不適用
本法第三十七條第一項第十一款但書的規定，有關於商標知名度（著名），可依使用
商標商品之銷售量即範圍、商標註冊情形等因素認定之。四、另按公平交易法第二十
條第一項第一款「事業就其營業所提供之商品或服務，不得有：以相關事業或消費者
所普遍認知之他人姓名、商號、公司名稱、商標．．．或其他顯示他人商品之表徵，
為相同或類似之使用，致與他人商品混淆，或販賣、運送、輸出或輸入使用該項表徵
之商品者。」是以，若事業有仿冒他人之國內著名商標或標章（商號）者，不論是否
為同一、類似、關連抑或非關連之產品或服務者，僅需具有普遍知識經驗之相關事業
或消費者施以普通注意，隔離觀察、通體觀察及比較主要部分等，有致混淆誤認之虞
，即有該當上揭法條之構成要件。五、綜上所陳，顯見本案被告所為之核駁處分，其
認事用法均顯有違誤，而經濟部訴願決定及行政院再訴願決定未予糾正，均嫌率斷，
為此請求判決將再訴願決定、訴願決定及原處分均撤銷，用保原告之合法權益等語。
被告答辯意旨略謂：按當時商標法第七十七條準用同法第三十七條第一項第七款固規
定，服務標章圖樣襲用他人之商標或標章有致公眾誤信之虞者，不得申請註冊。惟該
款之適用，指以不公平競爭之目的，非出於自創而抄襲他人已使用之商標或標章申請
註冊並有致公眾誤信之虞者，復為商標法施行細則第五十條準用同細則第三十一條前
段所規定。本件被告以系爭審定第一○一二一二號「大眾」服務標章圖樣與據以異議
之註冊第二六四三三三號「大眾LEO」、第四二四三二六號「大眾及圖LEO」、第六五
○八九八號「大眾 LEO DESIGNote」商標、第五○九○○號「大眾」、第五○九一七
號「大眾 LEO」服務標章等圖樣，固均有相同之中文大眾二字，惟據原告檢送之證據
資料觀之，據以異議標章所行銷使用者僅限於電腦或通訊相關之商品或服務；且查中
文大眾二字並非原告所創用之標章，他廠商以之作為商標、服務標章，於各類商品及
服務申准註冊者所在多有，凡此有商標、服務標章圖樣名稱查詢表等資料可稽，關係
人以習見之中文「大眾」所為系爭服務標章圖樣，指定使用於醫療儀器之租賃、廚房
用品之租賃、家電產品之租賃服務，尚乏具體事證足認有襲用之嫌，亦難謂有致一般
消費者對系爭服務標章所提供之服務來源或營業者發生混淆誤信之虞，無當時商標法
第七十七條準用同法第三十七條第一項第七款之適用。又當時商標法第七十七條準用
同法第三十七條第一項第六款之適用，係指服務標章本身有使用人誤認其所表彰之服
務性質、品質或產地而言，至服務標章本身有使人誤認其所表彰之服務為他人所提供
或對其營業者發生混淆誤信之虞者，核屬同條項第七款規定之範疇，乃為異議不成立
之審定。原告以系爭服務標章與據以異議標章近似，又據以異議標章具高知名度，且
系爭服務標章指定之服務項目有家電產品之租賃，關係人所提供之租賃產品亦可能為
據以異議標章或服務標章指定之商品，系爭服務標章係襲用據以異議標章，有致公眾
混同誤認之虞，有違當時商標法第七十七條準用同法第三十七條第一項第七款之規定
云云，惟縱訴稱據以異議標章具有知名度，亦難因而即謂系爭服務標章係仿襲據以異
議之標章，並有致公眾誤信之虞，所訴核不足採，是本局所為之處分，並無不當等語
。
    理  由
依行為時商標法第七十七條準用同法第三十七條第一項第七款固規定，服務標章圖樣
襲用他人之商標或標章有致公眾誤信之虞者，不得申請註冊。惟該款之適用，指以不
公平競爭之目的，非出於自創而抄襲他人已使用之商標或標章申請註冊並有致公眾誤
信之虞者，復為商標法施行細則第五十條準用同細則第三十一條前段所規定。本件參
加人大眾國際租賃股份有限公司於民國八十五年十二月二十日以「大眾」服務標章，
指定使用於商品及服務分類表第四十二類之醫療儀器之租賃、廚房用品之租賃、家電
產品之租賃服務申請註冊，經被告審查核准，列為審定第一○一二一二號服務標章。
嗣原告以該服務標章有違當時商標法第七十七條準用同法第三十七條第一項第六款及
第七款之規定，對之提出異議。案經被告為異議不成立之審定。原告訴稱，系爭服務
標章與據以異議標章近似，又據以異議標章具高知名度，且系爭服務標章指定之服務
項目有家電產品之租賃，參加人所提供之租賃產品可能為據以異議標章或服務標章指
定之商品，系爭服務標章係襲用據以異議標章，有致公眾混淆誤認之虞，有違當時商
標法第七十七條準用同法第三十七條第一項第七款之規定云云。查本件系爭審定第一
○一二一二號「大眾」服務標章圖樣與據以異議之註冊第二六四三三三號「大眾 LEO
」、第四二四三二六號「大眾及圖LEO」、第六五○八九八號「大眾LEO DESIGNote」
商標、第五○九○○號「大眾」、第五○九一七號「大眾 LEO」服務標章等圖樣，固
均有相同之中文大眾二字，惟據原告檢送之證據資料觀之，據以異議標章所行銷使用
者僅限於電腦或通訊相關之商品或服務；且查中文大眾二字並非原告所創用之標章，
他廠商以之作為商標、服務標章，於各類商品及服務申准註冊者所在多有，凡此有商
標、服務標章圖樣名稱查詢表等資料可稽，參加人以習見之中文「大眾」作為系爭服
務標章圖樣，指定使用於醫療儀器之租賃、廚房用品之租賃、家電產品之租賃服務，
尚乏具體事證足認有襲用之嫌，亦難謂有致一般消費者對系爭服務標章所提供之服務
來源或營業者發生混淆誤信之虞，無行為時商標法第七十七條準用同法第三十七條第
一項第七款之適用。又行為時商標法第七十七條準用同法第三十七條第一項第六款之
適用，係指服務標章本身有使人誤認其所表彰之服務性質、品質或產地而言；至服務
標章本身有使人誤認其所表彰之服務為他人所提供或對其營業者發生混淆誤認之虞者
，核屬同條項第七款規定之範疇，是本件原處分依行為時，商標法第七十七條準用同
法第三十七條第一項第七款規定所為異議不成立之審定，於法並無不合。一再訴願決
定遞予維持，亦無違誤，均應予維持。縱訴稱據以異議標章具有知名度，亦難因而即
謂系爭服務標章係仿襲據以異議之標章，並有致公眾誤信之虞，原告起訴意旨難謂有
理由，應予駁回。
據上論結，本件原告之訴為無理由，爰依行政訴訟法施行法第二條、行政訴訟法第九
十八條第三項前段，判決如主文。
中    華    民    國     九十        年      六      月      十四       日
                    最 高 行 政 法 院  第 二 庭
                                審 判 長 法  官      陳  石  獅
                                         法  官      鄭  淑  貞
                                         法  官      彭  鳳  至
                                         法  官      高  啟  燦
                                         法  官      黃  合  文
右  正  本  證  明  與  原  本  無  異
                                         法院書記官  王  福  瀛
中    華    民    國     九十        年      六      月      十八       日


司法院資訊處製作；財團法人民間司法改革基金會備份。
